【裁判字號】    95,訴,2779
【裁判日期】    951031
【裁判案由】    毒品危害防制條例
【裁判全文】
臺灣高雄地方法院刑事判決              95年度訴字第2779號
公  訴  人  臺灣高雄地方法院檢察署檢察官
被      告  甲○○
上列被告因違反毒品危害防制條例案件，經檢察官提起公訴（95
年度毒偵字第5616號），本院經訊問被告後，被告為認罪之陳述
，本院合議庭裁定認本件宜由受命法官以簡式審判程序審理並判
決如下︰
    主  文
甲○○連續施用第一級毒品，累犯，處有期徒刑捌月，扣案之第
一級毒品海洛因陸包（合計淨重伍點參公克，空包裝重貳點壹伍
公克）、第一級毒品海洛因壹包（合計淨重零點壹貳公克，空包
裝重零點貳壹公克），均沒收銷燬之，扣案之注射針筒貳支，均
沒收之；又連續施用第二級毒品，累犯，處有期徒刑肆月，扣案
之第二級毒品甲基安非他命壹包（驗前毛重參點柒公克，驗後毛
重參點陸公克），沒收銷燬之，扣案之注射針筒貳支，均沒收之
。應執行有期徒刑拾壹月，扣案之第一級毒品海洛因陸包（合計
淨重伍點參公克，空包裝重貳點壹伍公克）、第一級毒品海洛因
壹包（合計淨重零點壹貳公克，空包裝重零點貳壹公克）、第二
級毒品甲基安非他命壹包（驗前毛重參點柒公克，驗後毛重參點
陸公克），均沒收銷燬之，扣案之注射針筒貳支，均沒收之。
    事  實  及  理  由
一、甲○○前曾因施用毒品案件，經臺灣高雄地方法院裁定送觀
    察、勒戒後，認無繼續施用毒品之傾向，於民國88年3 月19
    日觀察、勒戒執行完畢釋放，復因於92年3 月14日0 時50分
    許起回溯24小時內之某時，施用毒品，經臺灣高雄地方法院
    以92年度毒聲字第3187號裁定送臺灣高雄看守所附設勒戒處
    所觀察、勒戒後，認有繼續施用毒品之傾向，本院另以92年
    度毒聲字第4701號裁定，令入戒治處所施以強制戒治，其於
    93年1 月9 日因毒品危害防制條例修正施行，於同日釋放出
    所，且經本院以92年度簡字第3087號判處有期徒刑8 月確定
    ，於94年2 月7 日縮刑期滿執行完畢。
二、詎其仍不知悔改，復基於施用第一級毒品及第二級毒品之概
    括犯意，連續於前開強制戒治執行完畢後5 年內之：
  1.94年09月25日15時許，在高雄縣燕巢鄉○○路526 之4號媽
    祖廟之公共廁所內，均以鋁箔紙燒烤之方式，分別施用第一
    級毒品海洛因及第二級毒品甲基安非他命各1 次。嗣於同年
    月26日10時40分許，在高雄縣大社鄉○○路37-1號前，為警
    當場查獲，並扣得第一級毒品海洛因6 包 (合計淨重5.3 公
    克)及 第二級毒品甲基安非他命1 包 (驗前毛重3.7 公克)
    ，始悉上情。
  2.94年11月7 日19時20分許，在高雄縣燕巢鄉○○路526 之4
    號媽祖廟之公共廁所內，均以鋁箔紙燒烤之方式，分別施用
    第一級毒品海洛因及第二級毒品甲基安非他命各1 次。嗣於
    同年月8 日14時50分，為警持拘票前往高雄縣燕巢鄉○○村
    ○○路31號住處執行拘提時，當場查獲，並扣得使用過注射
    針筒1支，得悉上情。
  3.95年1 月5 日12時30分許採尿回溯24小時內之某時，在高雄
    縣燕巢鄉南燕村林厝巷29弄79號旁，均以鋁箔紙燒烤之方式
    ，分別施用第一級毒品海洛因及第二級毒品甲基安非他命各
    1 次。嗣於同日在高雄縣燕巢鄉○○村○○路31號住處為警
    當場查獲，並扣得使用過之注射針筒1支，查悉上情。
  4.95年3 月24日15時38分許採尿回溯24小時內之某時，在高雄
    縣岡山鎮○○○路前，均以鋁箔紙燒烤之方式，分別施用第
    一級毒品海洛因及第二級毒品甲基安非他命各1 次。嗣於同
    日，在高雄縣岡山鎮○○○路前，因行跡可疑，為警盤查，
    而當場扣得第一級毒品海洛因1 包（淨重0.12公克），始悉
    上情。
三、案經高雄縣政府警察局仁武分局及岡山分局報請臺灣高雄地
    方法院檢察署檢察官偵查起訴。
    理  由
壹、程序部分
    被告甲○○所犯係死刑、無期徒刑、最輕本刑為3 年以上有
    期徒刑以外之罪，其於準備程序就前揭被訴事實為有罪之陳
    述，經受命法官告知簡式審判程序之旨，並聽取其與公訴人
    之意見後，本院合議庭認無不得或不宜改依簡式審判程序進
    行之處，爰依刑事訴訟法第273 條之1 第1 項、第284 條之
    1 ，裁定本件由受命法官獨任進行簡式審判程序，合先敘明
    。
貳、實體部分
一、上揭事實，業據被告於本院調查、審理中均坦承不諱，且其
    4 次於警方查獲時所採集之尿液，經送檢驗結果，均呈現第
    一級毒品海洛因代謝後嗎啡陽性反應及第二級毒品甲基安非
    他命陽性反應，此有高雄縣政府警察局仁武分局大社派出所
    偵辦毒品案件尿液採證檢驗對照表、高雄縣政府警察局岡山
    分局前峰派出所、同分局壽天派出所偵辦毒品案件嫌犯尿液
    採證檢驗對照表、台灣檢驗科技股份有限公司編號ＫＨ2005
    Ａ0000000 號、編號ＫＨ2005Ｂ000000 0號、編號ＫＺ0000
    00 000000 號、編號ＫＺ000000000000號濫用尿液檢驗報告
    各4 份在卷可憑。經查有關文獻資料海洛因經注射投與後，
    迅速水解成6-mo noac etylmorphine，轉變成嗎啡，再循嗎
    啡之代謝途徑排出體外，約有百分之80於24小時內自尿液排
    出，因此採尿化驗應以投與後24小時內所採者為宜，此有行
    政院衛生署藥物食品檢驗局（82）藥檢壹字第8225269 號函
    可查，施用第二級毒品甲基安非他命之代謝原理亦同，為本
    院歷來審理施用毒品案件職務上所知悉之事項。是揆諸前揭
    說明，堪認被告於上揭時間，確有非法施用第一級毒品海洛
    因及第二級毒品甲基安非他命之事實甚明。而扣案第一級毒
    品海洛因6 包 (合計淨重5.3 公克)、 第一級毒品海洛因1
    包（淨重0.12公克）、第二級毒品甲基安非他命1 包 (驗前
    毛重3.7 公克)經 送檢驗結果，確含第一級毒品海洛因成分
    、第一級毒品海洛因成分、第二級毒品甲基安非他命成分，
    有法務部調查局調科壹字第220021669 號鑑定通知書、法務
    部調查局調科壹字第220023238 號鑑定通知書、高雄醫學大
    學附設中和紀念醫院編號0000000 號檢驗報告在卷可稽，且
    有照片、扣押物品目錄表、扣案之注射針筒2 支可資佐證，
    足認被告上開自白確與事實相符，洵堪採信。
二、被告甲○○前曾因施用毒品案件，經臺灣高雄地方法院裁定
    送觀察、勒戒後，認無繼續施用毒品之傾向，於民國88年3
    月19日觀察、勒戒執行完畢釋放，復因於92年3 月14日0 時
    50分許起回溯24小時內之某時，施用毒品，經臺灣高雄地方
    法院以92年度毒聲字第3187號裁定送臺灣高雄看守所附設勒
    戒處所觀察、勒戒後，認有繼續施用毒品之傾向，本院另以
    92年度毒聲字第4701號裁定，令入戒治處所施以強制戒治，
    其於93年1 月9 日因毒品危害防制條例修正施行，於同日釋
    放出所等情，有臺灣高雄地方法院檢察署刑案資料查註紀錄
    表及臺灣高等法院被告前案紀錄表在卷可參，其於強制戒治
    執行完畢釋放後5 年內，復犯本件連續施用第一級毒品及第
    二級罪行，事證明確，依法應予論科。
三、新舊法比較適用：
    查被告行為後，刑法於94年2 月2 日經總統令修正公布，於
    95年7 月1 日施行，而比較新舊法時應就罪刑有關之共犯、
    未遂犯、想像競合犯、牽連犯、連續犯、結合犯，以及累犯
    加重、自首減輕暨其他法定加減原因（如身分加減）與加減
    例等一切情形，綜其全部罪刑之結果而為比較（最高法院95
    年5 月23日刑事庭第8 次會議決議參照）。經查：
(一)被告行為後業已刪除刑法第56條連續犯之規定，被告所犯數
    次施用第一級毒品及施用第二級毒品犯行，即應論以數罪分
    論併罰，此刪除雖非犯罪構成要件之變更，但顯已影響行為
    人刑罰之法律效果，自屬法律有變更，依新法第2 條第1 項
    規定，比較新、舊法結果，以適用行為時法律即修正前刑法
    第56條論以連續犯較有利於被告。
(二)又被告行為後，刑法有關數罪併罰之規定業已修正，並自95
    年7 月1 日起施行，其中刑法第51條第5 款規定由「宣告多
    數有期徒刑者，於各刑中之最長期以上，各刑合併之刑期以
    下，定其刑期。但不得逾二十年」，修正為「宣告多數有期
    徒刑者，於各刑中之最長期以上，各刑合併之刑期以下，定
    其刑期。但不得逾三十年」，新舊法比較結果，以舊法有利
    於被告。
(三)綜合全部罪刑比較之結果，依刑法第2 條第1 項從舊從輕原
    則之規定，應以舊法之規定有利於被告，自應適用修正前之
    刑法處斷。
四、按海洛因、甲基安非他命分別為毒品危害防制條例第2 條第
    2 項第1 款、第2 款所定之第一級、第二級毒品。核被告所
    為，係犯同條例第10條第1 項、第2 項之施用第一級、第二
    級毒品罪。被告於施用前後，持有海洛因、甲基安非他命之
    低度行為，分別為施用之高度行為所吸收，均不另論罪。被
    告多次施用第一級毒品及第二級毒品之犯行，均時間緊接，
    方法相同，觸犯構成要件相同之罪名，顯係基於概括犯意為
    之，均為連續犯，應依修正前之刑法第56條之規定，各論以
    一罪並加重其刑。被告前經本院以92年度簡字第3087號判處
    有期徒刑8 月確定，於94年2 月7 日縮刑期滿執行完畢等情
    ，有台灣高雄地方法院檢察署刑案資料查註紀錄表及台灣高
    等法院被告前案紀錄表可按，其於有期徒刑執行完畢後5 年
    以內再犯本件有期徒刑以上之罪，為累犯，應依94年2 月2
    日修正公布前之刑法第47條規定加重其刑（被告無論依新法
    或舊法均構成累犯，無較有利或不利之情形，爰依修正前刑
    法規定論處之，附此敘明）。其所犯上開二罪，犯意各別，
    行為互異，應予分論併罰。爰審酌被告前因施用毒品，經觀
    察勒戒、強制戒治、科刑後，仍未能戒絕毒品，猶再施用，
    顯見其不知悔改，意志不堅，惟念及其犯後坦承犯行，犯後
    態度尚佳，且施用毒品乃自戕一己之身體健康，尚未害及他
    人，犯罪之動機、目的、犯罪行為人之生活狀況等一切情狀
    ，量處如主文所示之刑，並依修正前刑法第51條第5 款定其
    應執行之刑。
五、末按查獲之第一級毒品海洛因6 包（合計淨重5.3 公克，空
    包裝袋重2.15公克）及海洛因1 包（合計淨重0.12公克，空
    包裝袋重0.21公克）、第二級毒品甲基安非他命，確係違禁
    物，業如前述，是不問屬於犯人與否，均應沒收銷燬之，至
    盛裝海洛因之包裝袋因於客觀上難以完全與遺留之海洛因殘
    渣剝離，其性質與毒品無異，故該7 包第一級毒品海洛因及
    盛裝海洛因之包裝袋等、第二級毒品甲基安非他命1 包，均
    應依毒品危害防制條例第18條第1 項前段規定，宣告沒收銷
    燬之。扣案之注射針筒2 支，為被告所有且係供本件犯罪所
    用之物，業據被告於本院審理時供明在卷，爰依刑法第38
    條第1 項第2 款宣告沒收。
六、據上論斷，應依刑事訴訟法第273 條之1 第1 項、第299 條
    第1項 前段，毒品危害防制條例第10條第1 項、第2 項、第
    18條第1項 前段，刑法第2 條第1 項前段、第11條、修正前
    刑法第56條、第51條第5 款、刑法第38條第1 項第2 款，判
    決如主文。
中    華    民    國    95    年    10    月    31    日
                  刑事第十一庭  法  官  吳金芳
以上正本證明與原本無異。
如不服本判決，應於收受送達後10日內，向本院提出上訴書狀。
中    華    民    國    95    年    10    月    31    日
                                書記官  劉音利
附錄本案論罪科刑法條：
毒品危害防制條例第10條
施用第一級毒品者，處6 月以上5 年以下有期徒刑。
施用第二級毒品者，處3年以下有期徒刑。


司法院資訊處製作；財團法人民間司法改革基金會備份。
